【裁判字號】    95,訴緝,198
【裁判日期】    951020
【裁判案由】    搶奪等
【裁判全文】
臺灣板橋地方法院刑事判決             95年度訴緝字第198號
公  訴  人  臺灣板橋地方法院檢察署檢察官
被      告  甲○○
上列被告因搶奪等案件，經檢察官提起公訴（94年度偵字第1179
1 號），本院改依簡式審判程序審理，判決如下：
    主  文
甲○○共同連續意圖為自己不法之所有，而搶奪他人之動產，處
有期徒刑壹年貳月。
    事  實
一、甲○○與陳柏超（陳柏超業經本院以94年度訴字第1755號判
    決，就其涉犯本件共同搶奪罪部分判處有期徒刑2 年確定）
    二人共同基於意圖為自己不法所有之概括犯意聯絡，連續為
    下列二次搶奪犯行：
    (一)於民國94年7 月11日中午12時15分許，由陳柏超騎乘車號
      為OYF-078 號重型機車，後載甲○○，行經臺北縣三重市
      ○○路○ 段40號前，見丙○○適於該處停放機車，即將機
      車停放於其後側，推由陳柏超下車自後方靠近丙○○，趁
      丙○○不及防備之際，由陳柏超自丙○○後方伸手搶奪丙○○所有置放於其機車腳踏墊處之皮包一只﹙內有白色
      BENQ牌S620I 手機及銀色SYNYO 牌J98 之PHS 手機各一支
      、保險送金單六張及安泰人壽保戶資料﹚，得手後換由甲○○騎上開重型機車後載陳柏超加速逃逸。陳柏超旋於同
      日13時許，自行持前開搶得之手機二支前往位於臺北縣三
      重市○○街91號之「全政通訊有限公司」門市部變賣，得
      款共計新臺幣﹙下同﹚600 元後，隨即花用殆盡。嗣經警
      於同年月12日查獲陳柏超、甲○○後，循線至前開「全政
      通訊有限公司」查扣上揭手機二支。
    (二)於94年7 月12日上午11時59分許，由陳柏超騎乘前揭車號
      為OYF-078 號重型機車，後載甲○○，行經臺北縣三重市
      ○○街211 巷20號、21號前，見乙○○正好於家門前停放
      機車，右手拿鑰匙欲開門，左手正欲伸手拿取置放於機車
      前置物籃內之皮包時，陳柏超即下車走至乙○○之左前方
      ，趁其不及防備之際，徒手搶奪該咖啡色皮包一個（內有
      現金6800元、身分證1 張、健保卡1 張、存摺3 本﹚，甲○○則在上開重型機車上等候，待陳柏超搶奪得手後，旋
      即坐上前開機車後座由甲○○騎乘加速逃逸。嗣經路人陳
      志達聽見乙○○之呼救聲，追蹤陳柏超、甲○○之去向，
      再報警循線逮捕陳柏超、甲○○二人，並扣得乙○○所有
      之身分證1 張、健保卡1 張、存摺3 本等物，始悉上情。
二、案經乙○○、丙○○訴由臺北縣政府警察局三重分局報請臺
    灣板橋地方法院檢察署檢察官偵查起訴。本院於準備程序進
    行中，被告就被訴事實為有罪之陳述，經告知簡式審判程序
    之旨，並聽取公訴人、被告之意見後，由本院合議庭裁定由
    受命法官獨任進行簡式審判程序。
    理  由
一、訊據被告甲○○就上開事實全部坦白承認，核與同案被告陳
    柏超前於本院94年度訴字第1755號案件審理中所為之自白無
    訛，亦核與下列事證相符：
    (一)證人乙○○於本院審理時證稱：94年7 月11日上午11時59
      分許，我在臺北縣三重市○○街211 巷20號、21號前，有
      遭在庭被告陳柏超搶皮包，被告還有載壹個女生；當時我
      的機車剛好要停在家門口，皮包原來是放在機車籃子裡，
      我要伸手去拿時，被告陳柏超就從我的前方左手邊來將皮
      包搶走；我的機車是停在我家大門牆壁的旁邊，是幾乎抵
      到門口，我右手拿鑰匙準備要開門，還沒有插入鑰匙孔，
      我的左手想要拿皮包，被告陳柏超就從我的左手邊，匆匆
      的跑過來，把我的皮包拿走，我發現被告陳柏超搶我皮包
      ，就馬上追他；因此還跌倒在地上，膝蓋擦傷；我要追被
      告陳柏超時看到機車上還有坐了一個女生（應係被告甲○○）等語綦詳。（見本院94年度訴字第1755號卷第84 -85
      、90頁）
    (二)證人陳志達於本院審理時證稱：94年7 月11日上午11時59
      分許，我在臺北縣三重市○○街211 巷20號、21號前，聽
      到乙○○呼救的聲音，上前去查看，看到乙○○跌倒，有
      一個女生（應係被告甲○○）騎機車，載著在庭被告陳柏
      超往前要離開，我看情況緊急，就騎機車去追他們。之後
      就一邊追歹徒，一邊報警，我看到被告二人中途還有停下
      來打電話，他們不知道我在跟蹤；但最後我還是跟丟了，
      但我有跟警察說最後跟蹤被告的地點，後來警察在兩個小
      時內就抓到被告二人，並在當天下午通知我去製作筆錄等
      語明確（見本院94年度訴字第1755號卷第86頁）。
    (三)證人丙○○於警詢及本院審理中證稱：94年7 月11日12時
      15 分 許在臺北縣三重市○○路○ 段40號前，我有被搶壹
      個黑色公事包，是被告陳柏超和一個女子（應係被告甲○○）搶的。我那時剛停完機車，要脫安全帽，公事包放在
      我的機車腳踏板上，被告陳柏超就從我後方把公事包搶走
      ，我公事包裡面有白色BENQ牌、銀色J98 手機各一支、保
      險送金單六張及安泰人壽保戶資料等物，我當時有回頭看
      ，雖然被告陳柏超當時戴著安全帽，但仍可以看到他的五
      官，所以我確定搶我的人就是被告陳柏超沒錯；被告陳柏
      超搶到皮包後，就由被告甲○○騎機車接應搭載離去等語
      綦詳（見94年度偵字第11985 號偵查卷第41、42頁，本院
      94 年 度訴字第17 55 號卷第87-88 頁）。
    (四)證人即全政通訊有限公司業務員張亞韓證稱：94年7 月11
      日13時許，其本人在臺北縣三重市○○街91號之門市上班
      ，當時有看到被告陳柏超一個人拿扣案的白色BENQ-S620I
      、銀色SANYO-J98 手機各一支來店裡賣等語明確（見94年
      度偵字第11985 號卷第33-34 頁）。
    (五)此外，並有乙○○、丙○○簽具之贓物認領保管單、全政
      通訊有限公司MOTO店現金日報表一紙、扣案物品照片一幀
      附卷可稽（見94年度偵字第11985 號卷第43、50頁）。
    (六)綜上調查，被告甲○○前開自白應與事實相符，應堪採信
      ，本件事證明確，被告犯行堪予認定。
二、查被告行為後，刑法業於94年2 月2 日修正公布，95年7 月
    1 日起施行，其中與本件有關部分之第2 條、第28條、第56
    條均業已修正。按「行為後法律有變更者，適用行為時之法
    律，但行為後之法律有利於行為人者，適用最有利於行為人
    之法律」，修正後刑法第2 條第1 項定有明文。此條規定係
    規範行為後法律變更所生新舊法比較適用之準據法，本身尚
    無新舊法比較之問題，於新法施行後，應一律適用新法第2
    條第1 項之規定，為「從舊從輕」之比較，先予敘明，再按
    本次法律變更，比較時應就罪刑有關之共犯、未遂犯、想像
    競合犯、牽連犯、連續犯、結合犯，以及累犯加重、自首減
    輕暨其他法定加減原因（如身分加減）與加減例等一切情形
    ，綜其全部罪刑之結果而為比較（最高法院95年5 月23 日
    95年度第8 次刑事庭會議決議參照）。茲就本件新舊法比較
    結果敘述如下：
    (一)被告行為後，刑法第56條連續犯之規定，業於94年1 月7
      日修正公布刪除，並於95年7 月1 日施行，則被告之犯行
      ，因行為後新法業已刪除連續犯之規定，此刪除雖非犯罪
      構成要件之變更，但顯已影響行為人刑罰之法律效果，自
      屬法律有變更，依新法第2 條第1 項規定，比較新、舊法
      之結果，以被告行為時之舊法較有利於被告。
    (二)刑法第28條有關共同正犯之規定業於94年2 月2 日修正公
      布，95年7 月1 日起施行，依修正前刑法第28條規定：「
      二人以上共同實施犯罪之行為者，皆為正犯。」，修正後
      刑法第28條規定：「二人以上共同實行犯罪之行為者，皆
      為正犯。」修正後刑法第28條規定之共同正犯，基於個人
      責任原則及法治國人權保障，限於直接從事構成犯罪事實
      之行為者（含共謀共同正犯），排除「陰謀共同正犯」及
      「預備共同正犯」之類型，是修正後之共同正犯之可罰性
      要件之範圍業已限縮，似以修正後之規定較有利於行為人
      ，惟本件被告甲○○既係直接從事犯罪構成要件事實之行
      為，是修正前刑法第28條規定，對之亦無不利。
    (三)綜上所述，連續犯之規定以舊法較有利於被告，共同正犯
      依新法之規定對本件被告亦未較為有利，整體比較之結果
      ，依修正後刑法第2 條第1 項前段之規定，應適用行為時
      之舊法處斷。
三、核被告甲○○所為，係犯刑法第325條第1項之搶奪罪。又被
    告甲○○與陳柏超就上開搶奪犯行間有犯意聯絡及行為分擔
    ，共同實行犯罪之行為，均應依修正前刑法第28條之規定論
    以共同正犯；且渠二人先後二次搶奪犯行，時間緊接，所犯
    構成要件相同之罪，顯係基於概括犯意反覆為之，應依修正
    前刑法第56條連續犯之規定論以一罪並加重其刑。爰審酌被
    告甲○○正值年輕力壯，不思以正當手段謀生，竟夥同男友
    陳柏超於光天化日下，飛車搶奪路人財物，犯罪行為之手段
    、目的均甚惡劣、對社會治安、人身安全影響甚鉅，犯罪所
    生危害非輕，惟本件被告甲○○涉案情節較被告陳柏超為輕
    ，且犯後自始即坦承犯行，態度較為良好等一切情狀，量處
    如主文所示之刑，以資懲儆。
據上論斷，應依刑事訴訟法第273 條之1 第1 項、第299 條第1
項前段，刑法第2 條第1 項前段、第325 條第1 項，修正前刑法
第28條、第56條，判決如主文。
本案經檢察官張誌洋到庭執行職務。
中    華    民    國    95    年    10    月    20    日
                  刑事第五庭  法  官  許映鈞
以上正本證明與原本無異。
如不服本判決，應於送達後10日內向本院提出上訴狀（須附繕本
）。
                              書記官  呂苗澂
中    華    民    國    95    年    10    月    20    日
附錄本案論罪科刑法條全文：
中華民國刑法第325條
意圖為自己或第 3 人不法之所有，而搶奪他人之動產者，處六月
以上五年以下有期徒刑。
因而致人於死者，處無期徒刑或七年以上有期徒刑，致重傷者，
處三年以上十年以下有期徒刑。
第 1 項之未遂犯罰之。


司法院資訊處製作；財團法人民間司法改革基金會備份。
